【裁判字號】    90,訴易,27
【裁判日期】    900724
【裁判案由】    侵權行為損害賠償
【裁判全文】
臺灣高等法院臺南分院民事判決  九十年度訴易字第二七號   Ｋ
      原      告  美華影視股份有限公司
      法定代理人  乙  ○  ○
      訴訟代理人  甲  ○  ○
                  戊  ○  ○
      被      告  丁  ○  ○
      訴訟代理人  丙  ○  ○
右當事人間因違反著作權法事件，原告提起刑事附帶民事訴訟請求損害賠償，由本院
刑事庭移送前來，本院判決如左︰
    主    文
被告應給付原告新臺幣伍萬陸仟元，及自民國八十九年十二月十二日起至清償日止，
按週年利率百分之五計算之利息。
被告應負擔費用將臺灣雲林地方法院八十八年度易字第七四九號刑事判決書主文即「
丁○○連續擅自以公開演出之方法侵害他人（美華影視股份有限公司）之著作財產權
，處有期徒刑參月，如易科罰金，以參佰元折算壹日」部分，擇一刊登於中國時報或
聯合報或自由時報影劇版外頁四×六公分版面壹日。
原告其餘之訴駁回。
訴訟費用由被告負擔百分之一六，餘由原告負擔。
      事      實
甲、原告方面：
一、聲明：求為判決：(一)被告應賠償原告新台幣（下同）三十六萬元，及自訴狀繕本
    送達翌日即八十九年十二月十二日起至清償日止，按週年利率百分之五計算之利
    息。(二)被告應負擔費用，將臺灣雲林地法院八十八年度易字第七四九號刑事判決
    書主文部分即「丁○○連續擅自以公開演出之方法侵害他人（美華影視股份有限
    公司）之著作財產權，處有期徒刑參月，如易科罰金，以參佰元折算壹日」部分
    ，擇一刊登於中國時報或聯合報或自由時報影劇版外頁四×六公分版面一日。(三)
    訴訟費用由被告負擔。
二、陳述：
（一）被告係「雨田酒店」負責人，因擅自公開上映、公開演出「悶」、「你快樂所
      以我快樂」等原告享有著作權之歌曲，侵害原告之權利，涉嫌違反著作權法第
      九十二條規定，業蒙貴院處刑確定。按因故意或過失不法侵害他人之著作財產
      權或製版權者，負損害賠償責任；又如被害人不易證明其實際損害額，得請求
      法院依侵害之情節，在新台幣壹萬元以上伍拾萬元以下酌定賠償額。如損害行
      為屬故意且情節重大者，賠償額得增至新台幣壹佰萬元。著作權法第八十八條
      第一項及第三項分別定有明文。今被告之侵權行為與原告之損害間，具有因果
      關係，又於侵權行為發生時，其應與原告簽訂契約金額為三十六萬元，原告遂
      依上開規定請求被告賠償三十六萬元。又按著作權法第八十九條規定：「被害
      人得請求由侵害人負擔費用，將判決書內容全部或一部刊載新聞紙。」原告爰
      依上開規定，為聲明第二項請求。
（二）被告抗辯其主觀上並無侵權故意，於客觀上並無以公開演出之行為，侵害原告
      之音樂著作云云。然該些主張被告於其刑事案件審理時即已提出，並成為刑事
      案件之審理重點，然經刑事案件第一、二審法官詳細審酌一切卷證資料後，咸
      認被告主觀上非無侵害原告著作權之犯意，客觀上亦非無公開演出系爭歌曲之
      事實，因而為被告有罪之判決，其得心證之理由並詳敘於判決書之理由欄內，
      今被告並未提出任何新證據，即執陳詞指責該刑事判決不當，核為無理由，並
      有延滯訴訟之嫌。況縱令被告於主觀上並無侵害原告著作權之故意，而可不負
      刑事責任，其依著作權法第八十八條之規定，亦應就其因過失侵害他人著作權
      之行為負賠償責任，遑論被告故意侵害他人著作權之行為，業經處刑確定。
（三）被告所列之損害賠償計算標準，於法無據，並不足採，理由如下：
    1.被告所提出依主管機關就仲介團體核定對音樂著作之使用報酬費率，因該使用
      報酬費率之計算標準於音樂著作權人、仲介團體及各利用人間尚存諸多爭議，
      故大多數音樂著作權人皆尚未將其享有權利之音樂著作委託仲介團體管理，而
      選擇自行處理授權事宜，不獨原告公司如此，就連系爭電腦伴唱機之製造商點
      將家公司，就其公司所擁有權利之數百首歌曲，亦未曾委託仲介團體處理相關
      之授權事宜，故由點將家公司法務人員代被告酌擬之答辯狀中，竟主張應依主
      管機關所核定之收費標準計算原告所受損害，完全不據說服力，據原告於業務
      上所知悉者，點將家公司自身亦非以上述主管機關所核定之標準作為其授權時
      之收費標準，其自身權利遭受侵害時，亦絕非以此標準向侵權者請求損害賠償
      ，現今原告之權利因被告使用點將家公司所製造之機器而遭受損害，點將家公
      司竟代被告主張應以其公司本身都不採納之標準計算原告所受之損害，實甚無
      稽。
    2.再者，前述主管機關所核定之收費標準，因爭議頗大，故迄今尚無定論，況被
      告所提出之四種計算方式所得之結果，其中最高額為一七六四九六元，最低者
      為二○一三元，其間竟相差近百倍之譜，更足徵被告所提出之計算方式，並不
      足採。況原告所遭受之損害，應以系爭歌曲於被告店內實際上被點唱之「確實
      」次數為據，並非概括以該首歌曲於伴唱機內所占之比例為據，因該首歌曲係
      時下熱門之流行歌曲，被點唱之次數應不低，而該伴唱機內灌錄有為數可觀之
      冷門歌曲，諸如日文歌、英文歌及其他知名度頗低之歌曲，此情況下何能以系
      爭歌曲於伴唱機中所占之比例，計算原告實際上所遭受之損失？如此種計算方
      法可行，則音樂著作之利用人皆大可不必再向著作權人取得授權，反正可於伴
      唱機內灌入大量無人點唱之歌曲，甚至從國外引進大量不受我國著作權法保護
      之音樂著作，以沖淡如原告等著作權人之著作於伴唱機內所占之比例，使原告
      等著作權人於權利遭受侵害時所能請求之損害微乎其微，足證前述各種以受侵
      害歌曲占伴唱機內比例為計算基準之計算方式，並不合理，不足採為計算原告
      所受損害之標準。
    3.況每首歌曲之「詞」與「曲」均屬獨立之創作，於歌曲權利遭受侵害時，詞與
      曲之著作權人均各有一完整、獨立之損害賠償請求權，各得向侵權行為人請求
      賠償，殊無將詞與曲權利人之損害賠償請求權分割為二分之一之理，故被告主
      張，因原告僅享有系爭歌曲「曲」部分之權利，故所計算出之損害數額須再除
      以二分之一，始為原告所受之確實損害數額，此部分之主張，亦屬無理由。
    4.末查，如貴院認原告依據合約書請求被告賠償三十六萬元於理未合，則因系爭
      歌曲於被告店內究竟被點唱多少次、被告使用伴唱機究竟有多久期間、其因使
      用系爭歌曲所獲利益究為多少等情，原告均難以一一舉證證明，故請依著作權
      法第八十八條第三項之規定，於一萬元以上五十萬元以下酌定賠償額，並考量
      被告之侵害行為有無同條項後段「屬故意且情節重大」之情形，將賠償額酌增
      至一百萬元。
三、證據：提出合約書影本一份為證。
乙、被上訴人方面：
一、聲明：求為判決：(一)原告之訴駁回。(二)訴訟費用由原告負擔。
二、陳述：
（一）被告在主觀上並無侵權之故意：
    1.被告係購買點將家公司所生產之電腦伴唱機使用，購買時即保證所有歌曲有合
      法權利均有版權，則何有不能公開使用之理，至於歌曲背後權利如何，被告既
      不是被授權人，又不是製造電腦伴唱機業者如何得知？豈非強人之所難，況機
      內之歌曲多達五、六千首，均係點將家公司灌錄者，該公司又無附上任何資料
      記載何人為著作財產權人，被告根本無從得知。既然無法知悉，依民法第一百
      八十四條規定侵權行為先決之要件，即侵權行為人需有故意或過失，又觀之著
      作權法第九十二條規定係以故意為成立要件，被告有何故意可言。
    2.再則，侵權行為係以行為人始得為之，但行為人非被告。蓋被告僅係電腦伴唱
      機之所有權人而已，該系爭歌曲（僅曲部分）係儲存於電腦伴唱機內，欲將該
      曲播出，則須經他人輸入代號後，始能演出。而被告從未點唱該曲，自無以公
      開演出之方式，侵害原告享有曲部分之權利。因而被告非行為人，如此怎能謂
      被告有侵害原告之權利？
（二）被告在客觀上並無以公開演出之行為侵害系爭音樂著作：
    1.承前，行為人既非被告，被告當然無侵害原告之權利。或謂被告有利用不知情
      之人公開演出之行為，此純係原告信口雌黃，原告所依賴的是原告公司市場調
      查員賴啟榮調查所為演唱該曲，此行為係經原告公司授權而來，並非被告或其
      他客人所點唱，自無利用不知情之人為公開演出之行為，因而被告並無侵害原
      告權利之行為自明。況最高法院八十六年度台上字第七六三號亦說明ＫＴＶ業
      者僅係依消費者之點歌，由機械操作，將視聽著作之內容顯現於電視之螢幕上
      ，真正實施公開演出行為者，應係消費者，而非ＫＴＶ業者，亦可得明證。
    2.另觀之全卷內並無任何證據以證明有其他客人演唱之事實，而原告所提出之照
      片係搜索時當場測試電腦伴唱機所拍攝而得，原告並未舉證有其他不特定之人
      曾公開演出系爭曲，此只能證明該曲儲存於電腦伴唱機內而已。依民事訴訟法
      第二百七十七條，當事人主張有利於己之事實，就其事實有舉證責任。原告不
      舉證出有其他客人演唱之事實，自不能以逕行推論被告有使其他客人公開演出
      之行為來侵害其著作財產權，否則有違證據法則。
（三）本案損害之發生與有責原因之事實，並無相當因果關係：
    1.按相當因果關係之有無為侵權行為損害賠償之債成立要件，而主張侵權行為法
      律關係存在之被害人（原告），必須就此成立要件即具有相當因果關係負舉證
      責任，此為最高法院二十三年上字一○七號、四十八年台上字八八七號、四十
      八年台上字四八一號判例可資參照。
    2.查被告所購置之電腦伴唱機，非違禁物也非不法重製物，而僅因機內含有原告
      享有之系爭前曲部分著作財產權，且經原告之受雇人至被告店內為搜證而點播
      出系爭曲部分，且又無法舉證出有任何客人或被告點唱之事實，則侵害行為與
      被告之故意有何相當因果關係之可言。被告行為與損害之發生既無相當因果關
      係，被告即無須對原告所受損害負賠償責任。
（四）原告之音樂視聽著作與點將家公司之電腦伴唱機內之音樂屬性並不相同：電腦
      伴唱機是以電腦程式之運作，由音樂老師就原音樂著作透過「電腦ＭＩＤＩ音
      樂程式」重新編曲將該重新編製之曲子形成各個音樂檔錄製電腦硬碟中，並藉
      由音樂設備數位介面（ＭＩＤＩ於點唱時，配合靜態圖畫背景影像或另以ＶＣ
      Ｄ輸出動態畫面影像，藉電視螢幕表現無人演唱之系列影像與聲音）。因此，
      該著作經由音樂老師重新編曲及配樂後之曲調、旋律、節奏、和聲等新呈現出
      個人之風格與原音樂著作完全大相迴異。換言之，可為新獨立著作而受到保護
      ，如此與原告音樂視聽著作不同，則若有公開演出豈能謂侵害原告之權利？
（五）退萬步言，若貴院仍認被告有故意侵害原告權利（曲五○％部分）之嫌（被告
      否認之），原告請求損害賠償金額既無實據，也屬泛泛空言：
    1.因原告所享有之權利「悶」、「你快樂所以我快樂」僅曲五○％之部分而已，
      該曲又佔電腦伴唱機內歌曲為五、六十分之○．五而已，縱有被點唱出之機率
      亦微乎其微，加以原告又無法舉證出被告或其他客人有演唱之事實。
    2.關於損害之計算標準應有依據，應有客觀標準可循，該電腦伴唱機內含五千七
      百餘首歌曲，故計算方式應依每首歌二十元計算，每首歌長二分鐘，一小時即
      可演唱三十首歌，每天營業十小時，而原告於八十八年四月二十九日取得系爭
      歌曲權利至同年六月二日被查獲共計三十四天，其計算公式為：2/5700
      ×20元×34天×l0小時×30首計算結果為七一五七九元，惟原告之權利僅曲五
      ○％部分，故須再除以二，原告之損害請求額僅三五七八九元而已。
    3.或則依主管機關就仲介團體核定對音樂著作之使用報酬費率或金額計算，就卡
      拉ＯＫ、ＫＴＶ以公開演出：
      (1)以點唱次數計算：每點唱一次以○‧五元計算。其計算公式為：2/5700×0
        ．5元×34天×l0小時×30首計算結果為四○二六元，須再除以一半（曲五
        ○％部分）得為二○一三元。
      (2)以營業面積計算：每坪每年以一千二百元計算。則1200元/365天每坪每日為
        3．287元再乘以三十坪（被告場所姑且定之）訂為九八六三○元，計算公式
        為：2/5700×98.630元×34天×IO小時×30首×l/2（曲）得之結果為一七
        六四九六元。
      (3)點唱機：以每台每年以二千元計算。故每日為八‧二一九元，計算公式為：
        2/5700×8.219元×34天×IO小時×30首×l/2（曲）得之結果為一四七○八
        元。
（六）被告並無故意，且無侵害之行為，加以原告又無法舉證出被告之行為（有何故
      意）與損害間有任何相當因果關係，故無侵權行為損害賠償請求權至明。尤其
      該類似案件均判決無罪，甚且貴院亦持無罪相同見解，在此不同判決情況下被
      告何能信服？退步言之，被告縱使有侵害原告之權利造成其損害，惟並非如原
      告漫天叫價，泛語空言僅憑一紙契約書（該契約僅在說明原告與第三人間之契
      約，又不能強加被告需與原告訂定此種契約，因違反私法自治之原理）就欲索
      賠鉅額賠償金，此也彰顯原告之意圖。請詳酌上情，並衡量被告實亦係無辜之
      受害者，已損失慘重，並盼合乎比例原則。
（七）按附帶民事訴訟之本質即係民事訴訟，尤將刑事附帶民事訴訟移送民事法院，
      移送後即為獨立民事訴訟，不再受刑事判決認定事實之影響，此為最高法院十
      九年上字第一六四○號、四十三年台上字第九五號、四十九年台上字第九二九
      號、五十年台上字第八七二號判例可資參照，故原告一再執著於業經於刑事法
      院判決有罪確定以後，民事法院對於事實認定、證據之調查即應受刑事判決之
      拘束，顯與前述判例相違背，況相類似案件亦有經台灣高等法院台中分院民事
      庭判決不須負賠償責任者。
（八）依著作權法第二條規定主管機關為內政部，部內設著作權審議及調解委員會辦
      理著作權法第八十二條所規定之事項，其中就含有著作權仲介團體所訂定使用
      報酬率之審議，所謂使用報酬率係指使用報酬計算之標準或其比率，換言之，
      即計算收取使用人如被告支付使用報酬之標準，惟著作權審議及調解委員會業
      務現已移轉由經濟部智慧財產局管理；加以著作權仲介團體係依據著作權法第
      八十一條規定經許可設立者，且設立許可時應將使用報酬率，提交著作權審議
      及調解委員會審議，以受主管機關之監督，避免引起無謂爭議，此觀著作權仲
      介團體條例第四條第三項規定即可知之。故仲介團體係依據法令許可設立者，
      所訂定之使用報酬率亦係主管機關核定者，自有其公信力，非如原告所稱尚存
      諸多爭議。至於原告稱被告所購買電腦伴唱機之製造商點將家公司與其並未加
      入仲介團體，本身權利（即享有之音樂著作財產權）遭受侵害時，絕無以仲介
      團體之標準作為請求賠償之根據云云，原告所言甚差，眾所周知，原告對類似
      被告即電腦伴唱機消費者之（刑事）訴訟，在全台灣之數量是數以百件計，而
      點將家公司所為之訴訟，頂多係針對上層製造者（非法重製），兩者當然不同
      ，不能以此類比。
（九）原告又稱其所遭受之損害應以系爭歌曲於被告店內實際上被點唱之「確實」次
      數為據，可見實際上被點唱之「確實」次數為原告所明知，即表示被告有無公
      開演出行為，原告須負舉證責任，若無，即不合民法第一百八十四條之構成要
      件，而觀之卷內所謂被告公開演出之行為均一概闕如，則被告如何成立侵權行
      為，又如何以實際上被點唱之「確實」次數為計算標準？又原告所享有系爭歌
      曲權利僅（曲部分）百分之五十而已，其竟謂被告所主張計算方式賠償額須再
      除以二分之一，顯非有理云云。惟擁有權利者，應按其權利範圍行使權利，否
      則更為請求，即屬不當得利，此法則當為習法者所明知，而原告竟奢言在賠償
      額無須再除以二分之一，即有未合。
（十）主張他人侵權行為者，應對他人之侵權行為構成要件一一加以舉證，此為民事
      訴訟法第二百七十七條所明定，而原告竟又宣稱被告應舉證系爭歌曲被點唱多
      少次、被告使用電腦伴唱機使用期間多長、所獲之利益多少云云；眾所周知，
      舉證責任之所在，為敗訴之所在，原告應就其主張負舉證責任，豈可宣稱不負
      舉證責任，而應由被告負擔，顯非有理由。
三、證據：提出中華民國音樂著作權仲介協會授權資料影本及中華音樂著作權人聯合
    總會章程各一件為證。
丙、本院依職權調閱台灣雲林地方法院檢察署八十八年度偵字第三三○二號（本院八
    十九度上易字第二○二三號）被告丁○○違反著作權法案卷全宗。
      理      由
一、本件原告起訴主張：被告係「雨田酒店」負責人，因擅自公開上映、公開演出「
    悶」、「你快樂所以我快樂」等原告享有著作權之歌曲，侵害原告之權利，涉嫌
    違反著作權法第九十二條規定，業經本院刑事庭處刑確定。被告之侵權行為與原
    告損害間，具有因果關係，又於侵權行為發生時，其應與原告簽訂契約金額為三
    十六萬元，原告遂依上開規定請求被告賠償三十六萬元。如本院認原告依據合約
    書請求被告賠償，於理未合，則因系爭歌曲於被告店內究竟被點唱多少次、被告
    使用伴唱機究竟有多久期間、其因使用系爭歌曲所獲利益究為多少等情，原告均
    難以一一舉證證明，故請依著作權法第八十八條第三項之規定，於一萬元以上五
    十萬元以下酌定賠償額，並考量被告之侵害行為有無同條項後段「屬故意且情節
    重大」之情形，將賠償額酌增至一百萬元。因依著作權法第八十八條第一項及第
    三項、八十九條規定求為命被告應給付原告三十六萬元，及自訴狀繕本送達翌日
    即八十九年十二月十二日起至清償日止，按週年利率百分之五計算之利息，並被
    告應負擔費用，將臺灣雲林地法院八十八年度易字第七四九號刑事判決書主文即
    「丁○○連續擅自以公開演出之方法侵害他人（美華影視股份有限公司）之著作
    財產權，處有期徒刑參月，如易科罰金，以參佰元折算壹日」部分，擇一刊登於
    中國時報或聯合報或自由時報影劇版外頁四×六公分版面一日之判決。
二、被告則以：被告係購買點將家公司所生產電腦伴唱機使用，購買時該公司即保證
    所有歌曲有合法權利均有版權，則何有不能公開使用之理，且機內歌曲多達五、
    六千首，均係點將家公司灌錄者，何人為著作財產權人，被告無從得知，被告有
    何故意可言。又被告從未點唱該曲，自無以公開演出之方式，侵害原告享有曲部
    分之權利。原告公司之市場調查員賴啟榮調查所為演唱該曲，係經原告公司授權
    而來，並非被告或其他客人所點唱，自無利用不知情之人為公開演出之行為。Ｋ
    ＴＶ業者僅係依消費者之點歌，由機械操作，將視聽著作之內容顯現於電視螢幕
    上，真正實施公開演出行為者，應係消費者，而非ＫＴＶ業者，觀之卷內並無任
    何證據以證明有其他客人演唱之事實，原告不舉證出有其他客人演唱之事實，自
    不能以逕行推論被告有使其他客人公開演出之行為來侵害其著作財產權。又該著
    作經由音樂老師重新編曲及配樂後之曲調、旋律、節奏、和聲等新呈現出個人之
    風格與原音樂著作完全大相迴異，可為新獨立著作而受到保護，如此與原告之音
    樂視聽著作不同，則若有公開演出，豈能謂侵害原告之權利？該類似案件均判決
    無罪，在此不同判決情況下被告何能信服？又原告所享有之權利「悶」、「你快
    樂所以我快樂」僅曲五○％之部分而已，該曲又佔電腦伴唱機內歌曲為五、六十
    分之○．五而已，縱有被點唱出之機率亦微乎其微，該電腦伴唱機內含五千七百
    餘首歌曲，計算方式應依每首歌以二十元計算，原告之損害三萬五千七百八十九
    元。或則依主管機關就仲介團體核定對音樂著作之使用報酬費率或金額計算之，
    或以點唱次數計算，或以營業面積計算或以點唱機計算，非如原告漫天叫價，泛
    語空言僅憑一紙契約書，就欲索賠鉅額賠償金，因該契約僅在說明原告與第三人
    間之契約，又不能強加被告需與原告訂定此種契約，有違私法自治之原理等語，
    資為抗辯。
三、經查：
（一）原告主張被告在雲林縣麥寮鄉○○村○○街一九０號經營雨田酒店，未與原告
      簽約，亦未經原告同意，竟自八十八年三月間某日起，利用其所有且已錄有四
      千餘首歌曲之點將家電腦伴唱機一台，供來店消費不知情之客人在包廂內，依
      點歌單上歌曲之編號，以搖控器點放歌曲，擅自公開演出原著作財產權人香港
      商百代著作權代理股份有限公司臺灣分公司（下稱香港商百代公司台灣分公司
      ）授與原告於臺、澎、金、馬地區獨家公開演出權（授權期間自八十八年二月
      一日起至同年七月三十一日止）之曲音樂著作：「悶」、「你快樂所以我快樂
      」。嗣經原告公司職員賴啟榮於同年五月二十九日至被告酒店消費而發現上情
      ，乃報警於同年六月二日十九時許，持檢察官核發之搜索票，並會同原告所派
      人員賴啟榮於上開店內搜索時，當場於該店包廂中查獲等事實，業據提出著作
      財產權專屬授權證明書、雨田商行（酒店）收據、名片、經濟部公司執照、台
      北市政府營利事業登記證及原告所作被告酒店現場略圖等影本各一件為證（臺
      灣雲林地方法院檢察署八十八年度聲字第四三七號卷七至九、十二、十三頁）
      及雲林縣警察局刑警隊執行搜索結果報告書及搜索扣押證明筆錄各一件、現場
      照片六張附另刑事案卷可憑（聲字卷十六、十七頁、警訊卷），復經警當場扣
      得點將家電腦伴唱機一台、遙控器一個及點歌簿一本可資佐證，被告對於於上
      開時、地被警查扣上開證物，且伴唱機內有收錄前揭二首歌曲等情，並不爭執
      。
（二）被告雖以前揭情詞置辯。惟查：
    1.系爭歌曲「悶」、「你快樂所以我快樂」係由訴外人張亞棟作曲、林夕作詞，
      張亞棟於八十四年十二月一日將其所有音樂著作授權香港派斯柏著作權公司（
      PASSPORT  PUBLISHING，下稱派斯柏公司）為其音樂著作之獨家代理人，八十
      七年九月二十五日派斯柏公司將上開二首歌曲著作權讓售予香港商百代公司，
      嗣香港商百代公司台灣分公司再將之專屬授權予原告，此有上開公司之合約延
      展協議書二份、認證書影本三份、合約書六份及著作財產權專屬授權證明書影
      本一紙等附卷可稽（臺灣雲林地方法院八十八年度易字第七四九號(二)卷三六至
      九四、二三八至二七九頁），並經證人即香港商百代公司台灣分公司副總經理
      羅嫻君於另刑事案件證述屬實（易字(二)卷二○一頁），足證原告確已合法取得
      系爭二首歌曲之著作財產權。是原告提起本件民事訴訟時，既已輾轉自受我國
      著作權法保護之香港商百代公司取得「悶」、「你快樂所以我快樂」公開演出
      之著作財產權，其權利當然應同受保護，自無庸再審酌該歌曲原始著作人張亞
      棟之國籍。另按「詞」、「曲」分屬獨立之音樂著作，各有不同之創作人，亦
      各有其存在、利用之價值，自可分別授權予第三人；原告與香港商百代公司所
      簽定之合約書上雖記載原告取得「詞」「曲」百分之五十之權利，實則原告所
      取得者係「曲」之百分之百權利，另作詞者則將「詞」之權利授權予一間製作
      有限公司，此有合約書一份及香港商百代公司出具之證明書一紙在卷，並經證
      人羅嫻君結證屬實（易字(一)卷二一二、二一三、二二一、二六九至二七０頁、
      (二)卷二○一、二○二頁）。故原告所取得者既為前開二首歌曲「曲」之完整權
      利，而非與他人所共有權利，其自有權單獨提起本件民事訴訟。
    2.訴外人點將家公司固亦曾向香港商百代公司台灣分公司取常「悶」、「你快樂
      所以我快樂」重製原音樂著作之音影權利，然其等契約書上明載「限家用」；
      而原告所取得之專屬授權則為「公開演出、公開播送」等權利，有同意書、合
      約書及專屬授權證明書足憑（易字(二)卷一五二、一五三頁），二者被授權重製
      、使用之範圍、場所均有明顯之區隔，自無被告所言重複授權之問題。又被告
      向點將家公司購買之電腦伴唱機，固係以電腦音樂設備數位介面程式之著作，
      然此就如同錄影帶、光碟等產生音樂之模式雖有區別，惟就詞、曲之部分仍無
      差別，亦未對上開歌曲之詞、曲有所改作，與著作權法第六條第一項所謂之衍
      生著作有異；是原告既對前開二首歌曲享有合法之著作權，則其指稱被告以電
      腦伴唱機供客人點唱侵害其上開歌曲著作之公開演出權之事實，其為直接被害
      人，堪信為真實。被告所辯電腦伴唱機係重新編曲，為新獨立著作云云，要非
      可取。
    3.本件被告在其經營之「雨田酒店」以其所有之電腦伴唱機供不特定客人點唱牟
      利，系爭歌曲是否曾經他人點唱，伴唱機內並不會留下任何紀錄，而該場所出
      入之客人甚多，更無庸表示其身分，自無從查考何人曾以該電腦伴唱機點唱何
      首歌曲，再該電腦伴唱機中有數千首歌曲灌入，衡情原告公司職員或警員前往
      查獲時，得以遇見恰有客人點唱系爭二首歌曲之機率極微，倘必要求當場查獲
      客人演唱系爭歌曲始足以認定其侵權行為，則著作權法所欲保障公開演出之權
      利將難以實現；被告係自八十八年三月間起至八十八年六月二日止，確有長期
      以該伴唱機供不特定客人公開演唱之行為，為被告於另刑事案件所是認（臺灣
      雲林地方法院檢察署八十八年度偵字第三三０二號卷九頁反面），應足以推論
      該期間內曾有客人點唱該歌曲而公開演出，自不以當場查獲有客人點唱為必要
      。參以原告職員賴啟榮於另刑事案件指稱：八十八年五月二十九日其到「雨田
      酒店」消費，曾點「悶」、「你快樂所以我快樂」歌曲等語，並有當日消費收
      據一紙在卷可據（警卷、聲字卷十三頁），亦足徵系爭二首歌曲確實存在於該
      電腦伴唱機內，並曾提供來店消費之不特定客人點播演出。
    4.再查經警查扣之點歌簿壹本內每一頁或載有：「本集歌曲均經合法授權重製，
      可於公開場所使用，但應事先支付公開演出費，取得授權後始可在公開使用」
      等語，或註明「內含所有歌曲均已獲各大唱片公司，音樂經紀公司及著作權人
      正式授權公開演出；但應事先付費，取得仲介團體授權後始可公開使用」等字
      句，業經另刑事法院勘驗明確（易字(二)卷三五一頁）；參之點將家公司隨機所
      附之版權保證書上亦載有：「本公司．．伴唱機內含之歌曲均經各大唱片公司
      、音樂經紀公司及著作權人合法授權重製，可在營業場所公開使用，使用者應
      事先與著作權人所委託之仲介團體支付權利金後，始得在公開場所公開演出使
      用」等語，有該版權保證書附卷可憑（本院八十九年度上易字二０二三號卷八
      七頁）。況被告亦稱其被查獲前未曾向著作權團體或協會取得公開演出之權利
      ，益證其並未向著作權團體或協會取得公開演出之權利。被告既為ＫＴＶ業者
      ，且扣案之點歌簿內及版權保證書上均有詳細記載其合法授權情形，自難僅以
      出賣伴唱機之零售商口頭告知可以公開演出，即阻卻其違法之故意。被告所辯
      ，自無可採。
（三）按以演技、舞蹈、歌唱、彈奏樂器或其他方法向現場之公眾傳達著作內容者，
      謂之公開演出。本件被告在其經營之「雨田酒店」曾提供「歡樂自助式ＫＴＶ
      」以將音樂內容透過電腦伴唱機播映設備，供不特定之顧客伴唱，將上開音樂
      著作內容傳達於現場之公眾，即係擅自以公開演出之方法侵害他人之著作財產
      權。核係違反著作權法第九十二條擅自以公開演出之方法侵害他人之著作財產
      權之行為，被告所辯其非行為人，自無可取。被告此一違反著作權行為，亦由
      本院刑事庭同此認定，業經調閱台灣雲林地方法院檢察署八十八年度偵字第三
      三○二號（本院八十九度上易字第二○二三號）被告丁○○違反著作權法案卷
      全宗暨所附刑事判決在卷可稽，原告之主張，堪信為真實。
四、按「因故意或過失不法侵害他人之著作財產權或製版權者，負損害賠償責任。」
    ；「前項損害賠償，被害人得依下列規定擇一請求︰一依民法第二百十六條之規
    定請求。但被害人不能證明其損害時，得以其行使權利依通常情形可得預期之利
    益，減除被侵害後行使同一權利所得利益之差額，為其所受損害。二請求侵害人
    因侵害行為所得之利益。但侵害人不能證明其成本或必要費用時，以其侵害行為
    所得之全部收入，為其所得利益。依前項規定，如被害人不易證明其實際損害額
    ，得請求法院依侵害情節，在新台幣一萬元以上五十萬元以下酌定賠償額。如損
    害行為屬故意且情節重大者，賠償額得增至新台幣一百萬元」，著作權法第八十
    八條第一項前段、第二、三項定有明文。原告請求依著作權法依第八十八條第三
    項規定，由本院酌定賠償額。查依原告之營業伴唱錄影帶交易情形，其所提供之
    單曲伴唱帶每卷單價為二千八百元，一次訂購五套以上者（每三百首單曲為一套
    ），每套優待為三十六萬元，有其與訴外人家園自助ＫＴＶ（設台中市○○路○
    段）簽訂之精選單曲訂購合約書一件附卷可參（附民卷四、五頁），本院斟酌原
    告之伴唱帶被侵害之情形，本件在雲林縣麥寮鎮，其都巿繁榮情形不若台中市，
    認原告遽以全套三百首之簽約金為其損害額，尚屬過鉅，而以單曲價格之十倍即
    二萬八千元為相當。被告侵害上開音樂著作：「悶」、「你快樂所以我快樂」二
    曲著作權，其損害為五萬六千元（2800元×10倍×2首＝56000元）為相當。逾此
    部分之請求，非屬有據，無從准許。
五、綜右所述，原告依著作權法第八十八條規定，請求被告給付在五萬六千元，及自
    訴狀繕本送達翌日即八十九年十二月十二日（被告係於八十九年十二月十一日收
    受本件附帶民事訴訟起訴狀繕本，有本院八十九年附民字第三九○號卷三頁被告
    簽收欄所載足憑）起至清償日止，按週年利率百分之五計算之利息範圍內，為有
    理由。逾此範圍部分之請求，為無理由，應予駁回。又依著作權法第八十九條規
    定被害人得請求由侵害人負擔費用，將判決書內容全部或一部登載新聞紙，本件
    被告以擅自公開演出之方法為侵害行為，核其方法及性質，亦有將刑事判決書內
    容全部或一部登載報紙之必要。是原告併請求將台灣雲林地方法院八十八年度易
    字第七四九號刑事判決書主文即「丁○○連續擅自以公開演出之方法侵害他人（
    美華影視股份有限公司）之著作財產權，處有期徒刑參月，如易科罰金，以參佰
    元折算壹日」部分，擇一刊登於中國時報或聯合報或自由時報影劇版外頁四×六
    公分版面一日，自亦屬正當，應併予准許。
六、本件事實已臻明確，兩造其餘攻擊防禦方法，均不生影響於本判決之結果，自毋
    庸逐一論述，併予敘明。
七、據上論結，本件原告之訴為一部有理由，一部為無理由，依民事訴訟法第七十九
    條但書，判決如主文。
中      華      民      國    九十      年      七      月    二十四    日
                                    臺灣高等法院臺南分院民事第三庭
~B1審判長法官  林    輝    雄
~B2      法官  王    明    宏
~B3      法官  高    明    發
右為正本係照原本作成。
不得上訴。
中      華      民      國    九十      年      七      月    二十六    日
                                        法院書記官  陳    昆    陽


司法院資訊處製作；財團法人民間司法改革基金會備份。
